【裁判字號】    99,台上,7446
【裁判日期】    991202
【裁判案由】    違反毒品危害防制條例
【裁判全文】
最高法院刑事判決            九十九年度台上字第七四四六號
上  訴  人  台灣高等法院台中分院檢察署檢察官
上  訴  人
即  被  告  徐文義
上列上訴人等因被告違反毒品危害防制條例案件，不服台灣高等
法院台中分院中華民國九十九年六月八日第二審判決（九十九年
度上訴字第七四九號，起訴案號：台灣台中地方法院檢察署九十
八年度偵字第四五一二號），提起上訴，本院判決如下：
    主  文
原判決關於徐文義被訴販賣第一級毒品予林俊豪、陳福陽無罪部
分撤銷，發回台灣高等法院台中分院。
其他上訴駁回。
    理  由
一、發回（即關於徐文義被訴販賣第一級毒品予林俊豪、陳福陽
無罪）部分：
本件原判決以公訴意旨略稱：上訴人即被告徐文義（下稱被告）
於如其附表（下稱附表）一、二所示之時間、地點，以各該附表
所示之金額，分別販賣第一級毒品海洛因予林俊豪五次、陳福陽
十次。因認被告涉犯毒品危害防制條例第四條第一項之販賣第一
級毒品罪嫌云云。但經審理結果，認為不能證明被告有此部分犯
罪，因而撤銷第一審關於論處被告販賣第一級毒品十五罪（如第
一審判決附表三及附表四所示，均累犯）罪刑部分之判決，改判
諭知被告此部分均無罪，固非無見。
惟查：原判決以證人林俊豪、陳福陽雖分別於民國九十八年七月
六日及同年月八日檢察官偵查時證陳有於如附表一、二所示之時
間、地點，向被告購買如各該附表所示金額之海洛因，但此與林
俊豪於九十七年九月十二日警詢、九十八年三月六日偵查及陳福
陽於九十七年十月二日警詢、九十八年二月二十三日偵查中所證
各向被告購買海洛因之日期及次數，互核均不相符合，且觀諸卷
附林俊豪持用之門號0000000000號、陳福陽持用之門
號0000000000號行動電話與被告持用之門號0000
000000號行動電話之通聯紀錄（下稱本件通聯紀錄）記載
，林俊豪與被告之前開門號行動電話，除於附表一所示之時間外
，另於九十七年五月二十六日、二十七日、二十九日、三十日及
同年六月四日、五日、六日、十二日、十三日、十五日、二十九
日均有通話情形，共通話達六十七次，陳福陽與被告之上開門號
行動電話，除於附表二所示之時間外，另於九十七年年六月十六
日、十九日、二十六日皆有通話情事，計通話達二十一次，林俊
豪、陳福陽如何能在上開多次通話中辨別何次通話與毒品買賣有
關？況林俊豪、陳福陽於九十八年七月六日、八日偵查時，均距
案發時間較久，記憶必已淡忘，何以其等反能分別具體指出係於
如附表一、二所示之時間向被告購買海洛因？另依本件通聯紀錄
所示，在九十七年六月一日下午及同年月三十日，均係被告主動
撥打行動電話予林俊豪，於九十七年六月十日、同年月二十七日
及同年七月一日，亦均由被告主動撥打行動電話予陳福陽，此與
檢察官起訴書所載，係林俊豪、陳福陽分別於前開時間主動撥打
行動電話予被告之事實，不相符合，亦與一般販賣毒品案件並無
由毒販主動撥打電話予施用毒品者，以詢問是否需要毒品之情形
相違背等理由，據謂林俊豪、陳福陽於九十八年七月六日、八日
偵查中之陳述是否可信，均非無疑，本件通聯紀錄亦難資為林俊
豪、陳福陽前開偵查中陳述之補強證據（見原判決第十二頁第十
六行至第十八頁第六行）。然依卷內資料，林俊豪於九十七年九
月十二日警詢時雖陳稱：「……我的朋友綽號黑狗……於九十七
年二月上旬以我的行動電話0000000000此門號撥給0
000000000取得聯繫之後，我與黑狗就一起到沙鹿鎮北
勢里明秀派出所旁的便利商店交易第一級毒品海洛因。交易的對
象，我聽黑狗都稱呼他阿兄（按即被告）」、「（你與黑狗一共
向阿兄購買幾次第一級毒品海洛因？）約三、四次」、「每次向
阿兄購買第一級毒品海洛因之數量為一小包，價格為新台幣（下
同）一千元」（見警卷第五十一頁反面），其後於九十八年三月
六日初次偵訊時亦證稱：「（你總共跟徐文義買過幾次毒品？）
三、四次」、「第一次在九十七年二月中旬」、「（第二次在）
九十七年二月下旬……第三次在九十七年三月間……」、「……
每次都是買一千元海洛因」（見偵字第四五一二號卷第四十六頁
）；又陳福陽於九十七年十月二日警詢時雖證稱：「（你於九十
六年七月二十日起至九十七年八月十一日止所施用的第一級毒品
海洛因來源為何？）我都是向綽號臭頭之男子（按即被告）所購
買」、「（你打給行動電話0000000000作何事情聯繫
之用？）都是作為購買第一級毒品海洛因之用」（見警卷第二十
三頁反面），其後於九十八年二月二十三日偵查中初稱其自九十
六年間起開始向被告購買海洛因，旋改稱其於九十七年七月上旬
某日起至同年八月上旬止，幾乎每天向被告購買海洛因（見同上
偵查卷第十五頁、第十六頁）。但依上所述，其等似均係依憑記
憶而為陳述。另林俊豪於九十八年七月八日偵查時則證陳：「（
0000000000是你的電話？）是」、「（《提示通聯》
你有沒有用你的電話跟徐文義通聯過？）有」、「（九十七年五
月二十四日你有撥四通接一通跟徐文義聯絡，是做什麼用？）是
要買毒品」、「（九十七年五月二十六日凌晨零時有撥三通跟徐
文義聯絡，是做什麼用？）那是半夜，有通聯但不是要買毒品」
、「（九十七年五月二十七日凌晨一點的通聯？）半夜不是，我
沒有在半夜買毒品。我都是在上、下午跟徐文義買毒品」、「（
九十七年五月二十九日上午九點你打給徐文義，徐文義有回撥二
通，這是做什麼用？）有時候他沒交通工具要叫我載他的電話」
、「（九十七年六月一日下午有三通電話？）下午四點這通是要
買毒品，也是約在上開（巨業客運總站附近的）遊藝場內，買一
千元海洛因」、「（九十七年六月三日這通電話是要買毒品？）
是。當天是我早上八點打給徐文義，下午跟他買時又打給徐文義
」、「（九十七年六月四日呢？）不是」、「（九十七年六月五
日呢？）不確定」、「（《提示通聯紀錄由證人親閱並且回憶該
等通聯的作用何在，並且回答向被告徐文義購買毒品的過程》有
哪幾通是？）經我閱覽後，六月三十日、七月三日的通聯是我跟
徐文義買毒品的聯絡過程……」（見同上偵查卷第九十頁、第九
十一頁）；陳福陽於九十八年七月六日偵查中亦證稱：「（00
00000000是你的行動電話嗎？）是」、「（九十七年五
月二十九日你跟徐文義互撥打電話打了七通，是為了買毒品嗎？
）是」、「（九十七年五月三十日你跟徐文義互撥打電話打了十
七通，是為了什麼事嗎？）買毒品」、「（九十七年五月三十一
日你跟徐文義互撥打電話打了三通，是為了買毒品嗎？）是」、
「（九十七年六月一日、二日、十日、二十七日、三十日，七月
一日、二日你跟徐文義互撥電話，是為了買毒品嗎？）是」（見
同上偵查卷第七十六頁）。嗣林俊豪於第一審復陳稱：「（《提
示偵卷第八十九頁至第九十一頁偵訊筆錄，是否依照你的陳述記
載？）是的」、「（偵訊當日以證人身分所為證言，是否實在？
）是的」（見第一審卷第八十五頁反面），陳福陽並證稱：「以
之前（於九十八年七月六日偵訊）所述為準」、「我當時是依照
通聯紀錄回憶製作筆錄……」（見第一審卷第七十八頁）。依上
陳述，林俊豪、陳福陽於九十八年七月六日、八日偵查中，似均
係依卷附本件通聯紀錄記載，逐一回憶並確認其等各有於如附表
一、二所示之時、地向被告購買海洛因，嗣其等於第一審時復再
肯認前開所述各節屬實，則林俊豪、陳福陽前開於偵查中所述，
是否較其等之前於警詢及偵查時僅憑記憶之陳述為可採信？能否
僅因林俊豪、陳福陽前開於偵查中之證述與其等之前於警詢、偵
查中之陳述不盡相符，遽謂所述均不足採信？仍值詳酌。又依本
件通聯紀錄所示，被告持用之門號0000000000號行動
電話雖曾於九十七年六月一日十六時三十分撥打林俊豪持用之門
號0000000000號行動電話，但林俊豪早於同日十四時
四十四分，即以其持用之前開門號行動電話撥打被告持用之上揭
門號行動電話；另被告於九十七年六月三十日十二時三十七分，
以其持用之上揭門號行動電話撥打林俊豪持用之前開門號行動電
話前，林俊豪已先於同日十二時九分、十二時二十五分、十二時
三十五分，以其持用之前開門號行動電話撥打被告持用之上揭門
號行動電話三次；再陳福陽所持用之門號0000000000
號行動電話確先於九十七年七月一日十二時二十一分，撥打被告
持用之上揭門號行動電話後，被告始於同日十二時二十五分、十
二時二十九分、十二時五十三分，以其持用之上揭門號行動電話
撥打陳福陽所持用之前開門號行動電話（見警卷第一一九頁、第
一三九頁反面、第一四０頁正、反面）。原判決謂：被告於九十
七年六月一日下午及同年六月三十日，均主動撥打行動電話予林
俊豪，另於九十七年七月一日主動撥打行動電話予陳福陽云云，
即與卷內資料不盡相符，亦有證據上理由矛盾之違法。實情為何
？前揭證據是否足以資為不利於被告之認定？關乎被告此部分被
訴販賣海洛因犯行是否成立，自應詳予查明，原審未予究明，並
於理由內為必要說明，遽行判決，尚嫌速斷。檢察官上訴意旨指
摘原判決關於此部分不當，非無理由，因原判決上述之違背法令
，影響於此部分事實之確定，本院無可據以為裁判，應將原判決
關於徐文義被訴販賣第一級毒品予林俊豪、陳福陽無罪部分撤銷
，發回原審法院更為審判。
二、駁回（即關於徐文義販賣第一級毒品予陳銘信有罪）部分：
按刑事訴訟法第三百七十七條規定，上訴於第三審法院，非以判
決違背法令為理由，不得為之。是提起第三審上訴，應以原判決
違背法令為理由，係屬法定要件。如果上訴理由書狀並未依據卷
內訴訟資料，具體指摘原判決不適用何種法則或如何適用不當，
或所指摘原判決違法情事，顯與法律規定得為第三審上訴理由之
違法情形，不相適合時，均應認其上訴為違背法律上之程式，予
以駁回。本件被告上訴意旨略稱：(一)、被告雖坦陳與證人阮文宗
、陳信揮均無深仇大恨，但證人陳銘信與陳信揮乃叔侄關係，二
人曾多次相偕向被告討債未果，陳銘信自有因此心生不滿而挾怨
誣陷被告之可能，則陳銘信證陳其曾使用門號00000000
00號行動電話與被告聯絡後，獨自向被告購買一千元之海洛因
等語，是否屬實，即非無疑。況依卷附門號申辦查詢紀錄記載，
門號0000000000號行動電話係某越南外勞所申請，被
告亦否認使用該門號之行動電話。原審未再傳喚前開越南外勞究
明，即採阮文宗、陳信揮所陳與被告無宿怨之證言，認定被告係
持用門號0000000000號行動電話與陳銘信交易海洛因
，自難認為適法。(二)、陳信揮於第一審中已證稱其與陳銘信多次
找被告討債時，皆向被告拿取毒品，而陳信揮與陳銘信情同父子
，陳銘信何須再單獨花費一千元向被告購買海洛因，益證陳銘信
之證詞不足採信，原審採為判決之基礎，亦屬違法云云。
惟查：原判決綜合全案證據資料，本於事實審法院職權推理之作
用，認定被告確有其事實欄所載於九十七年七月一日上午，在台
中縣沙鹿鎮○○路與四平路口附近之三角公園，販賣價格一千元
之海洛因予陳銘信之犯行，因而維持第一審關於論處被告販賣第
一級毒品罪刑（如第一審判決附表二所示，累犯，依刑法第五十
九條規定酌減其刑後，量處有期徒刑十五年二月）部分之判決，
駁回被告該部分在第二審之上訴，已詳細說明其採證認事之理由
。所為論斷，亦俱有卷證資料可資覆按。對於依憑被告之供述，
證人阮文宗、陳信揮之證述，及卷附門號0000000000
號行動電話之雙向通聯紀錄，如何已足認定該門號行動電話自九
十七年四月間起至同年七月間止，確由被告使用無訛；依據卷附
前開門號行動電話之雙向通聯紀錄及門號申辦查詢紀錄所載，如
何堪以認定陳銘信證陳其係於九十七年七月一日上午，先以持用
之門號0000000000號行動電話與被告使用之門號00
00000000號行動電話聯絡後，再於約定地點向被告購買
一千元海洛因之證詞，足以採憑；被告諉稱其未曾用過門號00
00000000號行動電話，亦不認識及單獨見過陳銘信云云
，如何之不足以採信。亦皆已詳加說明。被告上訴意旨就原判決
前揭之論斷，究有何違背經驗法則或論理法則等違法情形，並未
依據卷內資料為具體之指摘，仍執前揭陳詞，據以指摘原判決為
違背法令，係對於原判決已說明事項及屬原審採證認事職權之適
法行使，持憑己見而為不同之評價，且重為事實之爭執，均與法
律規定得為第三審上訴理由之違法情形，不相適合。又原審依憑
前揭卷內相關證據，認被告持用門號0000000000號行
動電話與陳銘信交易海洛因之事實已臻明瞭，無就該門號行動電
話究係何人申請再為無益調查之必要，核屬事實審法院採證認事
職權之適法行使，亦無被告上訴意旨(一)所指調查未盡之違誤。其
上訴違背法律上之程式，應予駁回。
據上論結，應依刑事訴訟法第三百九十五條前段、第三百九十七
條、第四百零一條，判決如主文。
中    華    民    國  九十九  年   十二   月    二    日
                      最高法院刑事第五庭
                          審判長法官  謝  俊  雄  
                                法官  陳  世  雄  
                                法官  魏  新  和  
                                法官  吳  信  銘  
                                法官  段  景  榕  
本件正本證明與原本無異
                                      書  記  官  
中    華    民    國  九十九  年   十二   月    七    日
                                                     m

司法院資訊處製作；財團法人民間司法改革基金會備份。
